【裁判字號】    96,交聲,1417
【裁判日期】    970320
【裁判案由】    違反道路交通管理處罰條例聲明異議
【裁判全文】
臺灣士林地方法院交通事件裁定        96年度交聲字第1417號
原處分機關  臺北市交通事件裁決所
異  議  人
即受處分人  乙○○
上列異議人即受處分人因違反道路交通管理處罰條例案件，對於
臺北市交通事件裁決所民國96年10月18日所為之處分（原處分案
號：北市裁二字第裁22-ZAA044084號），聲明異議，本院裁定如
下：
   主  文
異議駁回。
   理  由
一、按汽車行駛高速公路，不得在路肩上行駛之行為，高速公路
    及快速公路交通管制規則第9 條第1 項第2 款定有明文。次
    按汽車行駛於高速公路、快速公路或設站管制之道路，不遵
    使用限制、禁止、行車管制及管理事項之管制規則而有未依
    規定使用路肩者，處汽車駕駛人新臺幣（下同）3000元以上
    6000元以下罰鍰，並記違規點數1 點，道路交通管理處罰條
    例第33條第1 項第9 款、第63條第1 項第1 款分別定有明文
    。再按汽車駕駛人行駛路肩，當場不能或不宜攔截製單舉發
    者，得以非固定式科學儀器取得證據資料證明其行為違規，
    記明車輛牌照號碼、車型等可資辨明之資料，以汽車所有人
    為被通知人製單逕行舉發，此見同條例第7 條之2 第1 項第
    7 款、第2 項第2 款、第4 項規定即明。
二、原處分意旨略以：異議人即受處分人乙○○駕駛車號FT-096
    0 號自用一般小客車，於民國96年5 月21日上午8 時2 分許
    ，在國道一號公路北向士林小直線處，經內政部警政署國道
    公路警察局第一警察隊汐止分隊員警製單舉發其「行駛高速
    公路違規行駛路肩」之違規，依違反道路交通管理處罰條例
    第33條第1 項第9 款、第63條第1 項第1 款之規定，裁處罰
    鍰4000 元，並記違規點數1 點。
三、聲明異議意旨略以：該路段標示不清楚，或曾開放行駛路肩
    ，致民眾誤以為上下班時間是開放行駛路肩時段，此可由採
    證照片上之整排車子行駛於路肩即知，事後雖已補設立「禁
    行路肩」之標示，可讓行經此路段之用路人提高注意。惟異
    議人於收受第一張罰單前已被連續拍照舉發，其是想守法，
    但無時間改正，可否因未及收受前之違規罰單而主張免罰等
    語。
四、經查：
    (一)異議人乙○○所有之車號FT-0960 號自小客車，於96年5
      月21日上午8 時2 分許，行經國道一號北向士林小直線段
      ，有行駛高速公路路肩之事實，為異議人所不否認，並有
      舉發通知單及採證照片1 張在卷可參，此部分事實堪予認
      定。
    (二)異議人雖以前詞置辯，惟上開違規路段之路肩，並無開放
      過路肩行駛等情，業經證人即舉發警員甲○○到庭證稱及
      原舉發機關以96年9 月19日公警一交字第0960173987號函
      述甚明，異議人空言主張該路段曾開放路肩行駛，尚難遽
      信。又依前揭高速公路交通管制規則之規定，足見高速公
      路路肩，原則禁止，例外開放行駛，開放路段、時段均有
      明確告示，對於未告示路段、時段，駕駛人自應遵守禁止
      規定，不得任意違規，而異議人既為領有駕駛執照之駕駛
      人，對於高速公路原則禁止行駛路肩之規定，理應甚為明
      瞭，且上開違規路段既未曾開放過路肩行駛，自無是否須
      適時標示及宣導之問題存在。從而，異議人前揭所辯，均
      無足採。
    (三)又原舉發機關就異議人駕駛其所有之上開自小客車於96年
      度交聲字第1423號案件3 次違規行駛路肩行為，均係依法
      逕行舉發，並製單舉發通知單寄發異議人，異議人亦於應
      到案日期前之96年6 月23日對其前3 次違規行為提出申訴
      ，原舉發機關並無遲延寄發舉發通知單之情，況異議人為
      領有駕駛執照之駕駛人，對路肩設置之目的及使用限制應
      知之甚稔，自不能因未及收受前3 次舉發通知單而適時改
      正之瑕疵，而主張本件被舉發為免罰。至異議人所辯上開
      路段同時有民眾整排行走路肩乙節，縱認屬實，然異議人
      究不能執他人違規事實而主張其自身亦有違規之權利，是
      異議人上開所辯，均不足採信。
五、綜上所述，異議人駕駛其所有之上開自用小客車，確有在前
    揭時、地，行駛於高速公路違規使用路肩之違規行為。從而
    ，原處分機關依道路交通管理處罰條例第33條第1 項第9 款
    之規定，裁處異議人罰鍰4000元，並依同條例第63條第1項
    第1 款規定，並記違規點數1 點，核無不當，本件異議人之
    異議為無理由，應予駁回。
據上論斷，應依道路交通案件處理辦法第19條，裁定如主文。
中    華    民    國    97    年    3     月    20    日
                              交通法庭法  官  劉秉鑫
以上正本證明與原本無異。
如不服本裁定，應於送達後5日內，向本院提出抗告狀。
                                      書記官  吳尚文
中    華    民    國    97    年    3     月    20    日


司法院資訊處製作；財團法人民間司法改革基金會備份。
